【裁判字號】    92,訴,34
【裁判日期】    920313
【裁判案由】    侵權行為損害賠償
【裁判全文】
臺灣板橋地方法院民事判決  九十二年度訴字第三四號
    原      告  己○○○
                甲○○
                戊○○
                丙○○
                乙○○
                丁○○
    訴訟代理人  丙○○
    被      告  庚○○
右當事人間請求侵權行為損害賠償事件，本院判決如左：
    主    文
被告應給付原告己○○○新台幣參拾陸萬陸仟壹佰伍拾陸元，及給付原告甲○○、戊○○、丙○○、乙○○、丁○○各新台幣貳拾萬元，並均自民國九十一年日十一月十
六日起至清償日止按年息百分之二計算之利息。
原告其餘之訴駁回。
訴訟費用由被告負擔。
    事    實
甲、原告方面：
一、聲明：被告應給付原告己○○○新台幣（下同）六十一萬六千一百五十六萬元，
    應給付原告甲○○、戊○○、丙○○、乙○○、丁○○每人各二十萬元及均自訴
    狀繕本送達被告之翌日起至清償日止，按年息百分之二計算之利息。
二、陳述：
    (一)原告等人主張訴外人吳有福，乃原告己○○○屘之夫及原告甲○○、戊○○、
      丙○○、乙○○、丁○○之父，而被告於九十年十二月二十二日六時許，駕駛
      其所有車牌號碼ＩＶ─六二一一號自小客車，由北向南自台北縣土城市往三峽
      鎮方向行駛，返家途中行經土城市○○路○段一四○號時，理應注意行車速度
      及車前狀況，隨時採取必要之安全措施，以避免危險之發生，而依當時情形，
      路況及天氣良好，並無不能注意之情事，然疏未注意，致該車右前葉子板處撞
      擊自西往東欲從該處穿越至對向車道由吳有福騎乘之腳踏車左側，致吳有福受
      有頭部外傷合併腦室內出血與腦挫傷，經送醫急救仍因顱內出血傷重不治死亡
      。按不法侵害他人致死者，對於支出醫療及增加生活上需要之費用或殯葬費之
      人，亦應負損害賠償責任，被害人對於第三人負有法定扶養義務者，加害人對
      於該第三人亦應負損害賠償責任，又不法侵害他人致死者，被害人之父、母、
      子、女及配偶，雖非財產上之損害，亦得請求賠償相當之金額，民法第一百九
      十二條第一項、第二項及第一百九十四條分別定有明文，揆諸首揭事實，被告
      應對原告等負損害賠償責任云云
    (二)依民法第一百九十二條及第一百九十四條原告等各得請求以下金額：
      1.原告己○○○部分：
        殯葬費部分：支出新台幣五十萬元。
        扶養費：原告己○○○現年七十五歲，因類風濕性關節炎併發關節多處病
          變，日常生活均需仰賴配偶照顧，今請家庭監護工照顧，每月須支出薪資
          二萬二千六百七十二元，以此次申請之勞動契約三年計算，扶養費共計八
          十一萬六千一百五十六元。
        慰撫金：原告己○○○與被害人吳有福節離五十餘載，情愛彌篤，老年突
          遭喪偶之痛，悲痛不可言諭，爰請求慰撫金七十萬元。
        上開款項總計二百零一萬六千一百五十六元，扣除被告所投保汽車強制責
          任險已賠償一百四十萬元，尚應給付六十一萬六千一百五十六元。
      2.原告甲○○、戊○○、丙○○、乙○○、丁○○部分：
        原告甲○○、戊○○、丙○○、乙○○、丁○○五人係被害人吳有福之子女
        ，五人受父親辛勞教養，如今子欲養而親不待，傷痛遺憾莫名，爰各請求慰
        撫金各二十萬元。
    (三)就本件車禍所致之損害，被害人吳有福應負擔百分之五十之過失，而原告分別
      為被害人之配偶與子女，自應承擔上開之過失責任，是原告等所請求之金額係
      已自行扣除本應負擔之過失部分。
三、證據：提出國防部北部地方軍事法院桃園分院九十一度桃判字第一九二號判決、
    戶籍謄本、殯葬費用明細表、聘僱家庭監護工診斷證明、勞動契約、戶口名簿（
    影本）各一件為證。
乙、被告方面：
一、聲明：求為判決駁回原告之訴。
二、陳述：對原告請求之殯葬費用不爭執，但原告己○○○所請求之扶養費用過高，
    又本件車禍之發生被害人吳有福亦有過失，且其死亡與其過失間有相當因果關係
    ，爰依過失相抵原則請准予酌減賠償金額。
三、證據：未提出任何證據供本院審酌。
    理    由
一、本件原告起訴主張：訴外人吳有福乃原告己○○○之夫及原告甲○○、戊○○、
    丙○○、乙○○、丁○○之父，而被告於九十年十二月二十二日六時許，駕駛其
    所有車牌號碼ＩＶ─六二一一號自小客車，由北向南自台北縣土城市往三峽鎮方
    向行駛，返家途中行經土城市○○路○段一四○號時，理應注意行車速度及車前
    狀況，隨時採取必要之安全措施，以避免危險之發生，而依當時情形，路況及天
    氣良好，並無不能注意之情事，然疏未注意，至該車右前葉子板處撞擊自西往東
    欲從該處穿越至對向車道由吳有福騎乘之腳踏車左側，致吳有福受有頭部外傷合
    併腦室內出血與腦挫傷，經送醫急救仍因顱內出血傷重不治死亡；按不法侵害他
    人致死者，對於支出醫療及增加生活上需要之費用或殯葬費之人，亦應負損害賠
    償責任，被害人對於第三人負有法定扶養義務者，加害人對於該第三人亦應負損
    害賠償責任，又不法侵害他人致死者，被害人之父、母、子、女及配偶，雖非財
    產上之損害，亦得請求賠償相當之金額，民法第一百九十二條第一項、第二項及
    第一百九十四條分別定有明文，為此，原告爰依侵權行為之法律關係分別請求被
    告賠償如訴之聲明所示之金額與遲延利息等語。被告則以：原告己○○○所請求
    之扶養費用過高，又本件車禍之發生被害人吳有福亦有過失，且其死亡與其過失
    間有相當因果關係，爰依過失相抵原則請准予酌減賠償金額云云，資為抗辯。
二、查本件原告主張被害人吳有福乃原告己○○○之夫、原告甲○○、戊○○、丙○○、乙○○、丁○○之父，而被告於九十年十二月二十二日六時許，駕駛其所有
    車牌號碼ＩＶ─六二一一號自小客車，由北向南自台北縣土城市往三峽鎮方向行
    駛，返家途中行經土城市○○路○段一四○號時，理應注意行車速度及車前狀況
    ，隨時採取必要之安全措施，以避免危險之發生，而依當時情形，路況及天氣良
    好，並無不能注意之情事，然疏未注意，致該車右前葉子板處撞擊自西往東欲從
    該處穿越至對向車道由吳有福騎乘之腳踏車左側，並致吳有福受有頭部外傷合併
    腦室內出血與腦挫傷，經送醫急救仍因顱內出血傷重不治死亡之事實，有台北縣
    警察局道路交通事故調查報告表及現場照片十四幀附於本院刑事卷宗可稽；且被
    害人吳有福確因本件車禍案件致顱內出血不治死亡，亦經檢察官督同檢驗員相驗
    屬實，製有勘驗筆錄、驗斷書及相驗屍體證明書等件足憑，並經本院依職權調閱
    國防部北部地方軍事法院桃園分院九十一度桃審字第一八二號卷宗（含偵查卷）
    查證無訛，復被告所不爭執，自堪信為真實。
三、按因故意或過失，不法侵害他人之權利者，負損害賠償責任，不法侵害他人致死
    者，對於支出殯喪費之人，亦應負損害賠償責任，又被害人對於第三人負有法定
    扶養義務者，加害人對於該第三人亦應負損害賠償責任，被害人之父、母、子、
    女及配偶，雖非財產上之損害，亦得請求賠償相當之金額，民法第一百八十四條
    第一項前段、第一百九十四、第一百九十四條定有明文。復按損害之發生或擴大
    ，被害人與有過失者，法院得減輕賠償金額或免除之，民法第二百一十七條定有
    明文。查被告因過失致撞及被害人吳有福死亡，已詳述如前，依法固應負侵權行
    為損害賠償責任，但被害人吳有褔倒地地點，及原告所駕駛汽車煞車痕均係位於
    禁行機車道上，被害人吳有褔究竟係騎乘腳踏車於穿越人行道，抑或行駛於禁行
    機車道上遭原告駕駛汽車撞擊，因警方之道路交通事故調查報告表並未繪製撞擊
    點，於送專業鑑定前雖無法遽予認定，惟原告認縱應負擔被害人吳有褔百分之五
    十之過失責任，渠等請求之金額仍屬相當，遂於本院九十二年二月廿七日審理時
    自認被告所為被害人騎乘腳踏車於禁行機車道上，亦應負擔百分之五十過失責任
    之抗辯。本院爰依前開兩造自認與有過失之比例，就原告請求被告賠償費用，是
    否應予准許，分述為次：
    (一)殯葬費部分：原告己○○○所支出之殯葬費用為五十萬元，已據其提出殯葬費
      明細影本一件為証，經斟酌被害人身分、地位及經濟情況，本院認均屬喪葬必
      要之實際費用，復為被告所自認，經過失相抵後，原告己○○○得請求被告賠
      償殯葬費應為二十五萬元，逾此之請求，即屬無據。
    (二)扶養費部分：按原告己○○○係被害人吳阿褔之配偶，被害人吳阿褔應對原告
      己○○○負生活保持義務，此種扶養義務為其身分關係本質不可或缺之要素，
      維持對方生活即係保持自己生活，其程度與自己之生活程度相等，縱犧牲自己
      地位相稱之生活，亦須全面的予以維持，是原告己○○○雖另有子女五人，仍
      得以平均消費支出之金額為基準向被害人吳有褔請求負生活保持義務，被害人
      吳有褔對原告所應負之生活保持義務不因兩有育有子女而減輕。查被害人吳有
      福係於九十年十二月二十二日死亡，被害人之配偶即原告己○○○係於十七年
      二月二日生，且其於被害人吳有福死亡時係居住於台北縣土城市○○街二十九
      號，有台灣板橋地方法院檢察署驗斷書及原告提出之戶口名簿、戶籍謄本各一
      件足憑，則原告己○○○於被害人吳有福死亡時為七十三歲之女性，參酌內政
      部統計處所編製八十九年台閩地區簡易生命表（女性），七十三歲之女平均餘
      命為十一點四六年，復徵諸行政主計處編製之八十九年平均每戶家庭收支表，
      台北縣部分平均每戶三．五一人，每戶之最終消費支出為六十八萬八千三百八
      十五元，據此推算，台北縣每人每年之平均消費支出為十九萬六千一百二十一
      元，依霍夫曼計算式扣除期前利息，原告己○○○所得請求被害人吳有褔負一
      百八十一萬二千四百九十六元之生活保持義務【計算方式為：(196121*8.000
      00000 + (196121*0.46) *0.00000000) =0000000.0000000000】，經過失相抵
      後，原告己○○○所受扶養費之損害應為九十萬六千二百四十八元，而原告己○○○僅請求被告賠償八十一萬六千一百五十六元，核屬有據，應予准許。
    (三)精神慰撫金部份：查被害人吳有褔與原告己○○○為夫妻關係，與原告甲○○
      為父子關係，與原告戊○○、丙○○、乙○○、丁○○為父女關係，有戶口名
      簿影本一件件在卷可証，被害人因本件車禍去世，原告己○○○晚年喪偶，原
      告甲○○、戊○○、丙○○、乙○○、丁○○喪父，面對此一變故，均悲痛不
      已，精神所受痛苦甚大。本院審酌原告案發前曾飲用啤酒，且於十至廿公尺前
      即已看見被害人吳有褔橫越道路，卻未減速慢行，僅以閃燈方式示警（詳台灣
      板橋地方法院檢察署九十一年度相字第五八號相驗卷第廿三至廿四頁），致釀
      本件車禍事故，兩造之經濟能力、身分地位、教育程度等一切情狀，並經過失
      相抵後，認原告己○○○請求精神慰撫金七十萬元，原告甲○○、戊○○、丙○○、乙○○、丁○○各請求精神慰撫金二十萬元核屬適當，均應准許。
四、原告請求賠償金額應予扣減部分：按被保險汽車發生汽車交通事故時，受益人得
    在本法規定之保險金額範圍內，直接向保險人請求給付保險金；又保險人依本法
    規定給付之保險金，視為加害人或被保險人損害賠償金額之一部分，加害人或被
    保險人受賠償請求時，得扣除之，強制汽車責任保險法第二十八條、第三十條分
    別定有明文。查原告己○○○所受損害共計一百七十六萬六千一百五十六元，經
    扣除所受領之強制汽車責任險保險金一百四十萬元後，原告己○○○所得請求之
    損害賠償應為三十六萬六千一百五十六元。
五、從而，原告本於侵權行為之法律關係，請求被告賠償原告己○○○三十六萬六千
    一百五十六元，及賠償原告甲○○、戊○○、丙○○、乙○○、丁○○各二十萬
    元，均均自九十一年十一月十六日即起訴狀繕本送達翌日起至清償日止，按年息
    百分之二計算之利息，為有理由，應予准許。逾此部分之請求，為無理由，應予
    駁回。
六、據上論結：原告之訴一部為有理由，一部為無理由，依民事訴訟法第七十九條後
    段，判決如主文。
中      華      民      國    九十二    年      三      月     十三     日
                                臺灣板橋地方法院民事第三庭
~B法      官  何君豪
右為正本係照原本作成
如對本判決上訴，須於判決送達後廿日內向本院提出上訴狀
中      華      民      國    九十二    年      三      月     十三     日
~B法院書記官  蕭興南


司法院資訊處製作；財團法人民間司法改革基金會備份。
